【裁判字號】    97,上訴,3357
【裁判日期】    970826
【裁判案由】    毒品危害防制條例
【裁判全文】
臺灣高等法院刑事判決                97年度上訴字第3357號
上  訴  人  臺灣士林地方法院檢察署檢察官
被      告  甲○○
                    樓
上列上訴人因被告違反毒品危害防制條例案件，不服臺灣士林地
方法院97年度訴字第410號，中華民國97年5月30日第一審判決（
起訴案號：臺灣士林地方法院檢察署97年度毒偵字第332號、第7
71號），提起上訴，本院判決如下：
    主  文
上訴駁回。
    事實及理由
一、本案經本院審理結果，認第一審判決以上訴人即被告甲○○
    施用海洛因之行為，係犯毒品危害防制條例第10條第1項之
    施用第一級毒品罪。被告持有海洛因進而施用，其持有海洛
    因之低度行為為施用海洛因之高度行為所吸收，不另論罪。
    且被告為累犯。並審酌被告前有多次施用毒品前科，素行不
    佳，犯罪戕害自己身心健康，與犯罪後供認犯行之態度，並
    考量被告自96年11月2日起多次至國軍北投醫院門診，接受
    美沙冬替代治療戒除毒癮等一切情狀，判決被告「甲○○施
    用第一級毒品，累犯，處有期徒刑柒月，扣案之海洛因壹包
    （驗餘淨重零點零伍柒捌公克）沒收銷燬。」；認事用法及
    量刑均無不當，應予維持，並引用第一審判決書記載之事實
    、證據及理由（如附件原審判決書）。
二、本案事證已明。檢察官上訴意旨徒以原審量刑過輕為由，而
    指摘原判決不當，本院認為無理由，應予駁回。
據上論斷，應依刑事訴訟法第373條、第368條，判決如主文。
本案經檢察官陳玉珍到庭執行職務。
中    華    民    國    97    年    8     月    26    日
                  刑事第一庭  審判長法  官  葉騰瑞
                                    法  官  莊明彰
                                    法  官  王炳梁
以上正本證明與原本無異。
如不服本判決，應於收受送達後十日內向本院提出上訴書狀，其
未敘述上訴之理由者並得於提起上訴後十日內向本院補提理由書
（均須按他造當事人之人數附繕本）。
                                    書記官  廖逸柔
中    華    民    國    97    年    8     月    26    日
附錄本案論罪科刑法條全文：
毒品危害防制條例第10條第1項：
施用第一級毒品者，處6月以上5年以下有期徒刑。
附件：
臺灣士林地方法院刑事判決               97年度訴字第410號
公  訴  人  臺灣士林地方法院檢察署檢察官
被      告  甲○○  男  44歲（民國○○年○月○○日生）
                    身分證統一編號：Ｚ000000000號
                    住臺北市○○區○○街1段349巷3弄4號5
                      樓
                    居臺北市北投區○○○路○段64巷11號
上列被告因違反毒品危害防制條例案件，經檢察官提起公訴（97
年度毒偵字第332 、771 號），被告為有罪之陳述，本院合議庭
裁定改行簡式審判程序，並判決如下：
    主  文
甲○○施用第一級毒品，累犯，處有期徒刑柒月，扣案之海洛因
壹包（驗餘淨重零點零伍柒捌公克）沒收銷燬。
    事  實
一、甲○○前因肅清煙毒條例案件，經法院判處有期徒刑四年確
    定，於民國86年11月11日入監執行，而於89年4 月14日縮短
    刑期假釋出監，又於91年2 月25日經撤銷假釋再執行殘刑，
    而於92年5 月31日縮刑期滿執行完畢。又因施用第一級毒品
    海洛因案件，經送觀察、勒戒及強制戒治後，於91年8 月22
    日強制戒治期滿執行完畢，並由臺灣士林地方法院檢察署檢
    察官以91年度戒毒偵字第88號為不起訴處分確定。再因施用
    第一級毒品海洛因案件，由臺灣士林地方法院檢察署檢察官
    以95年度毒偵字第79號提起公訴，經本院於95年5 月17日以
    95年度訴字第263 號判決處有期徒刑一年確定，並於96年6
    月17日縮短刑期執行完畢。詎其仍未戒除毒癮，於前案強制
    戒治期滿執行完畢後五年內再犯施用毒品罪，經法院判處罪
    行確定後，復基於施用第一級毒品海洛因之犯意，於97年1
    月25日上午8 時許，在臺北市北投區○○○路○ 段64巷11號
    居所，以針筒注射左手臂之方式施用海洛因，嗣於97年1 月
    25日下午1 時許（起訴書誤載為96年1 月25日下午1 時許）
    ，為警持搜索票在上址處所查獲，並扣得海洛因一包（驗餘
    淨重0.0578公克）。
二、案經臺北市政府警察局南港分局報請臺灣士林地方院檢察署
    檢察官偵查起訴。
    理  由
一、前揭犯罪事實，業據被告甲○○於警詢時、偵查中、本院準
    備程序及審理時供認不諱（見第332 號偵查卷第7 至8 頁、
    第31至32頁，第771 號偵查卷第10至11頁，本院97年5 月14
    日準備程序筆錄及審判筆錄），又被告為警查獲時，經採集
    其尿液送檢驗結果，呈嗎啡類陽性反應，有臺灣尖端先進生
    技醫藥股份有限公司97年2 月14日編號AC29035 號濫用藥物
    檢驗報告一紙在卷可稽（見第771 號偵查卷第14頁），復有
    查獲之海洛因一包（驗餘淨重0.0578公克）扣案可資佐證，
    而扣案袋內之物，經檢驗具海洛因成分，有交通部民用航空
    局航空醫務中心97年2 月18日航藥鑑字第0970678 號毒品鑑
    定書影本一紙在卷可稽（見第332 號偵查卷第36頁），足徵
    被告自白與事實相符。本件事證明確，被告犯行堪以認定。
二、按毒品危害防制條例係於92年7 月9 日修正公布，自93年1
    月9 日起施行。修正後已刪除二犯及三犯之規定，一改修法
    前繁雜之處遇程序，僅將施用毒品者簡化區分為初犯、再犯
    ，並認施用毒品者係屬病患性犯人，以觀察、勒戒戒除其身
    癮，並以強制戒治去除其心癮。經觀察、勒戒或強制戒治執
    行完畢釋放後，若係五年後再犯該條例第十條施用毒品罪者
    ，與同條例第20條第1 項、第2 項關於「初犯」之處理方式
    相同，檢察官應先聲請法院裁定令被告入勒戒處所觀察、勒
    戒，並視有無繼續施用毒品傾向，決定應予釋放、為不起訴
    之處分，或應聲請法院裁定令入勒戒處所強制戒治；若係五
    年內「再犯」同條例第十條施用毒品罪者，依同條例第23條
    第2 項規定，檢察官則應依法起訴。觀諸該條例第20條第3
    項之修正理由：「觀察、勒戒或強制戒治五年後再犯者，顯
    見前所實施之觀察、勒戒或強制戒治已足以遮斷其施用毒品
    之癮，為期自新及協助其戒除毒癮，對此五年後再犯者，爰
    明定仍適用初犯之規定，先經觀察、勒戒、強制戒治之程序
    。」及同條例第23條第2 項之修正理由：「為配合簡化施用
    毒品犯之刑事處遇程序，並鑑於經觀察、勒戒或強制戒治執
    行完畢釋放後五年內再犯者，其再犯率甚高，原據以實施之
    觀察、勒戒及強制戒治既已無法收其實效，自應施以刑事處
    遇。」顯然如施用毒品者係前經觀察、勒戒或強制戒治等治
    療程序執行完畢五年後，始再施用毒品之「初犯」，因前所
    執行之觀察、勒戒或強制戒治已足收戒除毒癮之效，自應重
    新執行觀察、勒戒或強制戒治等治療程序，並於治療程序執
    行完畢後，由檢察官為不起訴處分，毋庸對之追訴處罰；反
    之，在「再犯」之情形，因其先前所為治療程序顯未能收戒
    斷毒癮之效，且考量施用毒品者之再犯率偏高，乃簡化其刑
    事處遇程序，而逕予追訴處罰，不再施以治療程序。參酌上
    開立法理由，修正毒品危害防制條例就施用毒品者，祇於「
    初犯」及「五年後再犯」二種情形，有其追訴條件之限制，
    及須於初犯經觀察、勒戒或強制戒治釋放後，五年內均無施
    用毒品之行為，始能認其前所實施之觀察、勒戒或強制戒治
    已足遮斷毒癮，而得於五年後再犯時，再予適用初犯之規定
    ，重行觀察、勒戒等程序。倘五年內已經再犯，被依法追訴
    處罰，縱其第三次（或第三次以上）施用毒品之時間在初犯
    釋放五年以後，即與「五年後再犯」之情形有別，且因已於
    「五年內再犯」，顯見其再犯率甚高，原實施觀察、勒戒或
    強制戒治，已無法收其實效，而無五年戒斷期之存在，自無
    再經觀察、勒戒及強制戒治之必要，應由檢察官逕行起訴，
    始符新法修正之本旨（最高法院95年度台非字第59號判決參
    照）。查被告前因施用海洛因案件，經送觀察、勒戒及強制
    戒治後，於91年8 月22日強制戒治期滿執行完畢，並由臺灣
    士林地方法院檢察署檢察官以91年度戒毒偵字第88號為不起
    訴處分確定。再因施用海洛因案件，由臺灣士林地方法院檢
    察署檢察官以95年度毒偵字第79號提起公訴，經本院於95年
    5 月17日以95年度訴字第263 號判決處有期徒刑一年確定，
    並於96年6 月17日縮短刑期執行完畢，有臺灣士林地方法院
    檢察署91年度戒毒偵字第88號不起訴處分書、95年度毒偵字
    第79號起訴書、全國刑案資料查註表及法務部全國檢察官線
    上查詢刑案人犯在監所最新資料報表各一份在卷可稽，被告
    曾因施用毒品，經觀察、勒戒及強制戒治執行完畢釋放後，
    五年內再犯施用毒品罪，並經判決確定，本件被告係三犯施
    用毒品罪，雖在前案觀察、勒戒及強制戒治執行完畢釋放五
    年後，但參照上述判決意旨，仍應予追訴處罰。按海洛因係
    毒品危害防制條例第2 條第2 項第1 款所稱之第一級毒品。
    核被告施用海洛因之行為，係犯毒品危害防制條例第10條第
    1 項之施用第一級毒品罪。被告持有海洛因進而施用，其持
    有海洛因之低度行為應為施用海洛因之高度行為所吸收，不
    另論罪。又被告有事實欄所述犯罪科刑執行情形，有臺灣高
    等法院被告前案紀錄表附卷可參，其於有期徒刑執行完畢五
    年內，再故意犯本件有期徒刑以上之罪，應依刑法第47條第
    1 項之規定論以累犯，並加重其刑。爰審酌被告前有多次施
    用毒品前科，素行不佳，犯罪戕害自己身心健康，與犯罪後
    供認犯行之態度，並考量被告自96年11月2 日起多次至國軍
    北投醫院門診，接受美沙冬替代治療戒除毒癮（見卷附診斷
    證明書）等一切情狀，量處如主文所示之刑。
三、扣案之海洛因一包（驗餘淨重0.0578公克），係查獲之第一
    級毒品，不問屬於被告與否，應依毒品危害防制條例第18條
    第1 項前段之規定宣告沒收銷燬。
據上論斷，應依刑事訴訟法第299 條第1 項前段、第273 條之1
第1 項，毒品危害防制條例第10條第1 項、第18條第1 項前段，
刑法第11條、第47條第1 項，判決如主文。
本案經檢察官高俊申到庭執行職務。
中    華    民    國    97    年    5     月    30    日
                  刑事第六庭法  官  周明鴻
以上正本證明與原本無異。
如不服本判決應於判決送達後10日內向本院提出上訴狀，其未敘
述上訴之理由者並得於提起上訴後20日內向本院補提理由書 (均
須按他造當事人之人數附繕本)。
                            書記官  丁梅芬
中    華    民    國    97    年    5     月    30    日
附錄論罪科刑法條：毒品危害防制條例第10條第1 項
施用第一級毒品者，處 6 月以上 5 年以下有期徒刑。


司法院資訊處製作；財團法人民間司法改革基金會備份。
